臺灣高等法院刑事判決　　　　　　 96年度上更(一)字第567號
上　訴　人
即　被　告　甲○○
指定辯護人　法律扶助律師陳世杰律師
上列上訴人因毒品危害防制條例案件，不服臺灣桃園地方法院94
年度訴字第1885號，中華民國95年12月20日第一審判決（起訴案
號：臺灣桃園地方法院檢察署94年度偵字第13078號），提起上
訴，判決後經最高法院發回更審，本院判決如下：
    主  文
原判決撤銷。
甲○○持有第一級毒品，處有期徒刑壹年貳月，減為有期徒刑柒
月。扣案如附表一編號(一)所示之第一級毒品海洛因及第二級毒品
甲基安非他命，均沒收銷燬之；扣案如附表二編號(一)所示放置毒
品海洛因、甲基安非他命之外包裝，均沒收。又，販賣第一級毒
品，處有期徒刑拾貳年；扣案如附表一編號(二)所示之第一級毒品
海洛因及第二級毒品甲基安非他命，均沒收銷燬之；扣案如附表
二編號(二)所示放置毒品海洛因、甲基安非他命之外包裝，及如附
表二編號(三)所示之電子秤，均沒收。應執行有期徒刑拾貳年貳月
；扣案如附表一所示之第一級毒品海洛因及第二級毒品甲基安非
他命，均沒收銷燬之；扣案如附表二編號(一)、(二)所示放置毒品海
洛因、甲基安非他命之外包裝，及如附表二編號(三)所示之電子秤
，均沒收。
    事  實
一、甲○○明知海洛因、甲基安非他命（Methamphetamine） 分
    別為毒品危害防制條例第2 條第2 項第1 款、第2 款所列之
    第一級、第二級毒品，不得製造、運輸、販賣及持有，竟先
    後為下列行為：
  (一)於民國（下同）94年7月初，在臺北市某處，向不詳之人以
    新臺幣（下同）20萬元之價格，販入附表一編號１所示之海
    洛因、甲基安非他命（包括附表二編號１所示放置毒品海洛
    因、甲基安非他命之外包裝），即放置在中壢市○○○街58
    巷10號5樓住處，而非法持有之。嗣甲○○因另案經臺灣臺
    北地方法院檢察署通緝，而於94年7月9日18時10分許，在中
    壢市○○○街58巷10號前為警逮捕，旋經警帶同甲○○至中
    壢市○○○街58巷10號5樓住處內，查獲上揭如附表一編號
    (一)所示之海洛因、甲基安非他命（包括附表二編號(二)所示放
    置毒品海洛因、甲基安非他命之外包裝），及其他無關之行
    動電話1具（搭配0000000000號門號，不含SIM卡）、電子秤
    等物。
  (二)又另基於意圖營利販賣第一級毒品海洛因、第二級毒品甲基
    安非他命之犯意，於94年7月24日下午5時許，在臺北市某咖
    啡廳內，向真實姓名、年籍不詳綽號「阿西」之男子以30萬
    元之價格，販入附表一編號(二)所示之海洛因、甲基安非他命
    （包括附表二編號(二)所示放置毒品海洛因、甲基安非他命之
    外包裝）。嗣於94年月25日凌晨3時30分許，搭乘不知情之
    案外人劉建民駕駛2415- KC號自小客車，行經國道3號高速
    公路南向72公里處（桃園縣龍潭鄉境內）遇警盤查，劉建民
    雖一度欲駕車逃離，然終為警制止，經警實施附帶搜索，而
    在該自小客車內副駕駛座腳踏墊等處查獲如附表一編號(二)所
    示之海洛因、甲基安非他命（包括附表二編號(二)所示放置毒
    品海洛因、甲基安非他命之外包裝），及附表二編號(二)所示
    預備供販賣毒品用之電子秤，暨其他無關之塑膠袋等物。
二、案經桃園縣政府警察局中壢分局、國道公路警察局第6警察
    隊報請臺灣桃園地方法院檢察署檢察官偵查起訴及移送併案
    審理。
    理  由
一、證據能力部分：
  (一)按被告以外之人（包括證人、鑑定人、告訴人、被害人及共
    同被告等）於審判外之陳述雖不符刑事訴訟法第159條之1至
    之4等四條之規定，而經當事人於審判程序同意作為證據，
    法院審酌該言詞陳述或書面陳述作成時之情況，認為適當者
    ，亦得為證據；當事人、代理人或辯護人於法院調查證據時
    ，知有刑事訴訟法第159條第1項不得為證據之情形，而未於
    言詞辯論終結前聲明異議者，視為有前項之同意，同法第
    159條之5定有明文。查，卷附同意搜索證明書、搜索扣押筆
    錄、查獲照片雖屬被告以外之人於審判外之書面陳述，且無
    符合同法第159條之1至之4等前4條之情形，但上開同意搜索
    證明書、搜索扣押筆錄、查獲照片，經本院當庭提示，被告
    均表示「沒意見」，而未經當事人於言詞辯論終結前聲明異
    議，是該等證言、證物，依刑事訴訟法第159條之5第2項規
    定，應具有證據能力。
  (二)按法院或檢察官得囑託醫院、學校或其他相當之機關、團體
    為鑑定，或審查他人之鑑定，並準用第203條至第206條之1
    之規定（不包括第202條囑託個人鑑定時應命鑑定人於鑑定
    前具結之規定），而鑑定之經過及其結果，應命鑑定人以言
    詞或書面報告，刑事訴訟法第208條第1項前段及第206 條第
    1項分別定有明文。查，本件扣案之毒品，由檢察官指揮承
    辦員警分別送往法務部調查局、行政院衛生署管制藥品管理
    局鑑定，該等機關長期均受囑託鑑定刑事案件之毒品證物，
    以協助偵辦刑案，所為之鑑定，自具有相當之專業及可信度
    ，且該等機關之鑑定人員係依法令從事公務之人員，亦將鑑
    定經過及其結果（詳如附表所示）詳細載明於鑑定書上，並
    無任何顯不可信之情況，參照上開刑事訴訟法明文暨同法第
    159條之4第1款之規定，本案所引用該等毒品鑑定書自有證
    據能力，均合先敘明。
  (三)被告在本院審理中並未爭執其在警詢時之自白，有何出於強
    暴、脅迫、利誘、詐欺、疲勞訊問、違法羈押或其他不正方
    法之情事；合先敘明。
二、被告甲○○對曾於上揭時地先後二為警查獲並扣得附表一編
    號１、２所示之海洛因、甲基安非他命（包括附表二編號１
    、２所示放置毒品海洛因、甲基安非他命之外包裝）之事實
    已坦承不諱，但矢口否認涉有何販賣第一、二級毒品之犯行
    ，辯稱：伊沒有販賣毒品云云。經查：
  (一)犯罪事實欄一之(一)部分事實之認定：
    1.警方於94年7月9日18時10分許，在被告上揭住處，查獲如
      附表一編號(一)所示之白色粉末、結晶等情，業據被告供述
      無訛，並有同意搜索證明書、搜索扣押筆錄在卷可稽。
    2.上項扣案物品經分送鑑定結果，認白色粉末19包含有第一
      級毒品海洛因之成分，淨重23.91公克，空包裝重4.51公
      克，純度42.25﹪，純質淨重10.10公克，有法務部調查局
      調科壹字第080009832號鑑定通知書在卷可證（見偵字第
      12078號卷第112頁）；另結晶12包檢出第二級毒品甲基安
      非他命成分，實稱毛重20.473公克（含12只塑膠袋、12張
      標籤紙及12支訂書針），亦有行政院衛生署管制藥品管理
      局管檢字第0940008470號檢驗成績書各1件在卷可憑（見
      原審卷第32頁）。
    3.再據證人即查獲員警吳福益於原審到庭具結證稱：當天伊
      與同事一同在被告上開住處樓下等因案通緝的被告，被告
      後來載著女兒回來，女兒直接上樓，伊跟著上樓，另一名
      同事在樓下盤查被告，後來被告女兒開門讓伊進去，被告
      母親也在場，伊直到同事將被告帶上樓時，才在被告同意
      下搜索被告房間，因而查獲各該毒品等物云云（見原審卷
      第192頁）。被告同時在庭，對該證人之證詞亦當庭表示
      沒有意見，並有同意搜索證明書、查獲照片等件在卷可稽
      ；則證人吳福益所述之查獲經過自屬可信；附表一編號(一)
      所示之毒品，係在被告房間內所查扣，屬被告持有之中，
      亦可認定。
    4.證人即承辦本案之警員吳福益雖在原審具結證稱：其等查
      獲被告，將被告帶回派出所後，在製作警詢筆錄前，先對
      扣案之毒品磅秤重量，過程中被告在旁觀看，因為毒品數
      量很多，伊問被告怎麼來的，被告說是20萬在臺北買來的
      ，伊問這麼多被告多久可以出完，被告說3天就可以出完
      ，伊問被告大約可以賺多少，被告說賣一賣大約30萬，被
      告在陳述這段內容時，身心狀況都很正常，沒有任何提藥
      的狀況，伊與被告像在閒聊，被告第一次警詢筆錄記載之
      相關問題，就是伊根據被告上開所述而為提問，但被告在
      警詢時否認，可能是為了脫罪云云（見原審卷第195至197
      頁）；且被告之第一次警詢筆錄亦有記載：「你有無在警
      方包裝、磅秤時對警方供述說所有查扣之物品皆為你所有
      ？」、「你有無在警方包裝、磅秤時對警方供述說這些毒
      品是你在3日前在臺北購買，為新臺幣20萬元購買？」、
      「你有無在警方包裝、磅秤時對警方供述說這些毒品約3
      日就可賣出，且可賣出約新臺幣30萬元？」、「警方包裝
      、磅秤時你是否在旁？當時有無受限？」、「警方包裝、
      磅秤時你所說的話是否出於自由意識？」等情之問題，有
      該次警詢筆錄存卷可考（見94年度偵字第13078號卷第20
      頁、21頁）。然再查：
      (1)刑事訴訟法第95條規定：訊問被告應先告知左列事項︰
        犯罪嫌疑及所犯所有罪名。罪名經告知後，認為應變
        更者，應再告知。得保持緘默，無須違背自己之意思
        而為陳述。得選任辯護人。得請求調查有利之證據
        。承辦本案之警員吳福益在製作警詢筆錄前對被告之詢
        問，既未告知被告此項權利，其詢問已難認合法。
      (2)刑事訴訟法第100條之1復有規定：訊問被告，應全程連
        續錄音；必要時，並應全程連續錄影。但有急迫情況且
        經記明筆錄者，不在此限。筆錄內所載之被告陳述與錄
        音或錄影之內容不符者，除有前項但書情形外，其不符
        之部分，不得作為證據。而證人吳福益雖指稱上開對話
        過程均有錄音且隨案移送，然經原審勘驗該錄音帶，錄
        音帶因背景雜音導致多處對話不清楚，無從聽到上開被
        告自承20萬元買進毒品之語。從而，證人即承辦本案之
        警員吳福益在原法院審理中所指：「其等查獲被告，將
        被告帶回派出所後，在製作警詢筆錄前，先對扣案之毒
        品磅秤重量，過程中被告在旁觀看，因為毒品數量很多
        ，伊問被告怎麼來的，被告說是20萬在臺北買來的，伊
        問這麼多被告多久可以出完，被告說3天就可以出完，
        伊問被告大約可以賺多少，被告說賣一賣大約30萬」乙
        節，既未曾合法製作筆錄，亦無相關之錄音可資佐證，
        自不得執為被告論罪科刑之依據。
      (3)被告之第一次警詢筆錄固有記載：「你有無在警方包裝
        、磅秤時對警方供述說所有查扣之物品皆為你所有？」
        、「你有無在警方包裝、磅秤時對警方供述說這些毒品
        是你在3日前在臺北購買，為新臺幣20萬元購買？」、
        「你有無在警方包裝、磅秤時對警方供述說這些毒品約
        3日就可賣出，且可賣出約新臺幣30萬元？」、「警方
        包裝、磅秤時你是否在旁？當時有無受限？」、「警方
        包裝、磅秤時你所說的話是否出於自由意識？」等情之
        問題，然被告均回答「沒有」等語（見偵字第13078號
        卷第20頁、21頁）。
      (4)綜上，尚難遽認被告在一次警詢筆錄中業已坦承「扣案
        毒品為新臺幣20萬元購買，且可賣出約新臺幣30萬元」
        等情；或執承辦本案之警員吳福益雖在原審具結所供：
        在製作警詢筆錄前，先對扣案之毒品磅秤重量，過程中
        被告在旁觀看，因為毒品數量很多，伊問被告怎麼來的
        ，被告說是20萬在臺北買來的，伊問這麼多被告多久可
        以出完，被告說3天就可以出完，伊問被告大約可以賺
        多少，被告說賣一賣大約30萬等語；即率以認定被告係
        意圖售出而販入此部分毒品。
    5.關於原判決認定被告曾有5次販賣海洛因予乙○○部分：
      證人乙○○雖曾於警詢證稱：伊當天（94年7月9日）要向
      被告購買海洛因，是撥打被告0000000000號電話聯絡被告
      ；... 最近一次跟被告買毒品是7月8日上午約9時許，在
      中壢市○○○街58巷10號5樓被告住處向被告購買海洛因
      ，是於7月2日起即約1星期前開始向被告買海洛因，共交
      易過5次，每次都購買1,000元約0.2公克之海洛因，每次
      都是被告與伊交易海洛因，並無其他人；... 是要幫朋友
      阿明；... 願意到法院說明指證被告並當庭對質云云（見
      94年度偵字第13078號卷第38至42頁）。在原審到庭具結
      原係證稱：當天是打電話給被告想跟被告聊天，是個男的
      接的，所以伊騙對方說「要調1張軟的」，伊想說這樣講
      可以見到被告，後來至被告住處樓梯口，警察吳福益出現
      並要其到警局配合偵辦，伊就被帶至派出所，伊沒有幫朋
      友跟被告買過毒品，在警詢中是怕被採尿而為該等陳述等
      語。經原審依職權命作完證之證人劉建民退庭，並命被告
      暫退庭行隔離訊問，再詰以證人乙○○，則據其證稱：當
      天確實有跟電話中的男子說「要買1張軟的」，就是購買
      1,000元大約0.15公克之海洛因，於警詢中所述均實在，
      之前否認是因為被告及其男友劉建民在場，所以伊有壓力
      ；... 我不曉得甲○○是否會融通讓我以3、4百元買1000
      元之毒品云云（見原審卷第198至203頁、206、207頁）。
      而證人吳福益亦在原審到庭證稱：94年7月9日逮捕被告帶
      回派出所製作筆錄的過程中，「我們也有接聽她的手機，
      對方打來說要找『姐仔』，我說姐仔現在在忙，有什麼事
      情跟我講沒有關係，對方說他要拿軟的拿壹張，之後我就
      跟他說請你到樓梯口來，之後乙○○就出現在樓梯口，這
      時候，我們就表明身分是警察，我再問他剛剛那通電話是
      不是你打的，他說是，我問他你來做什麼，他遲疑一陣不
      說話，我再問他到底來做什麼，他才說他是要來拿海洛因
      ，之後我們就請乙○○回去派出所製作筆錄云云。惟按施
      用毒品者，其所稱向某人購買之供述，須補強證據以擔保
      其供述之真實性。良以施用毒品者其供述之憑信性本不及
      於一般人，況施用毒品者其供出來源，因而破獲者，法律
      復規定得減輕其刑，其有為偵查機關誘導、或為邀輕典而
      為不實之陳述之可能，其供述之真實性自有合理之懷疑。
      是本院一貫之見解，認施用毒品者關於其向某人購買毒品
      之供述，必須補強證據佐證，以擔保其供述之真實性，俾
      貫澈刑事訴訟無罪推定及嚴格證明之基本原則。又關於毒
      品施用者其所稱向某人購買毒品之供述，必須補強證據佐
      證，係指毒品購買者之供述縱使並無瑕疵，仍須補強證據
      佐證而言，以擔保其供述之真實性。該所謂補強證據，必
      須與施用毒品者關於相關毒品交易之供述，具有相當程度
      之關連性，且足使一般人對於施用毒品者之供述無合理之
      懷疑存在，而得確信其為真實，始足當之。若毒品購買者
      之供述證據，本身已有重大瑕疵，依嚴格證明之法則，苟
      已無法憑為犯罪事實之認定時，自無再論補強證據之必要
      ，其理甚明（95年台上字第6850號判決意旨參照）。經查
      ：
      (1)證人乙○○於94年7月9日當天經警誘引至被告住處時，
        身上僅有3、4百元，有渠證言卷可查（見原審卷第207
        頁）；乃竟供證欲向被告甲○○購買1000元之毒品云云
        ；是渠供證是否確然真實，已容懷疑。
      (2)海洛因為毒品危害防制條例第2條第2項第1款所列之第
        一級，不得轉讓或持有。證人乙○○供陳向被告購買海
        洛因多達五次，茍若所言屬實，則其代購海洛因之舉已
        顯然觸犯刑罰法令；乃該證人乙○○對於渠願干冒刑責
        代為購買毒品之委託人（即所謂「阿明」者），竟始終
        未能陳報其真實姓名住所，以供法院傳證；則渠所指證
        ：代「阿明」向被告購買海洛因乙節，自屬有重大之瑕
        疵。
      (3)證人乙○○於94年7月9日當天經警誘引至被告住處時，
        縱雖係欲找被告購買毒品，然終究尚未購買取得任何毒
        品。是證人吳福益在原審所為「查獲證人乙○○於94年
        7月9日至被告住處時，係欲找被告購買毒品之」過程，
        雖為屬實，亦不足執為被告有販賣海洛因予乙○○犯行
        之佐證。
      (4)又被告使用之0000000000號行動電話門號與乙○○警詢
        中所留其使用之0000000000號門號，於94年7月1日至9
        日間有數度之通話紀錄，固有卷附之雙向通聯紀錄可參
        （見原審卷第46頁至94頁）。然渠等通話內容為何，則
        未見有相關之資料以供參酌。是尚難僅依該等通話紀錄
        ，即執為被告有販賣海洛因予乙○○犯行之佐證。
      (5)證人乙○○所指向被告購買毒品之供述既有重大瑕疵，
        又查無補強證據以擔保其供述之真實性；則證人乙○○
        之上揭瑕疵之指證，自難執為被告有販賣海洛因予乙○
        ○犯行之論據。
    6.被告是否有「意圖售出而販入毒品」？及是否有「販賣海
      洛因予乙○○」各節，既均屬不能證明；則被告此部分所
      為應僅係犯單純持有毒品罪。
  (二)犯罪事實欄一之(二)部分事實之認定：
    1.被告於94年月25日凌晨為警查獲後，在警詢中即坦承：（
      問：警方制止後在2415-KC自小客車右前座腳踏板乙只手
      提包內查獲海洛因32包、注射針筒5支、吸食器2組、夾鏈
      帶241個，座位上乙只藍色腰包內查獲二級毒品安非他命
      10包、電子磅秤2只、及現金新台幣貳萬玖仟元為何人所
      有？）我所有；（問：前開毒品及物品是如何獲得？是於
      何時、何地向何人購得? 作何用途?）是於94年7月24日下
      午17時許在台北市某咖啡廳內向綽號阿西之男子以新台幣
      參拾萬元購得前開海洛因及安非他命等毒品；「準備販賣
      圖利用途」；（問：綽號阿西之男子如何聯絡？姓名、年
      籍是否清楚？共交易幾次？價錢為何？）都是他主動打電
      話給我；姓名不清楚，身高170公分、身材壯碩... 但不
      足尾款還未談妥云云（見偵字第13097號卷第8頁）。證人
      根世傳即承辦警員亦在原審到庭具結證稱：製作這份警詢
      筆錄時，均是依照被告自由陳述而為記載，被告提到關於
      毒品來源、用途等詞，都是被告自己陳述而來，當時被告
      的精神狀況都很正常云云。即被告亦在庭供稱：當時我製
      作上開警詢筆錄的時候精神狀況是正常的等語；經審判長
      問以：「既然你精神狀況正常，是不是代表警察問你的時
      候，你都很清楚警察問你的問題？」云云，被告亦當場答
      稱：「是」等語（見原審卷第234頁、第236頁）。則被告
      上開警詢中之自白係出於任意性乙節，應可認定。
    2.證人即查獲員警根世傳業已原審到庭結證稱：當天凌晨被
      告坐在右前座，劉建民駕車，因為車子開的有點搖晃，疑
      似酒駕，其等攔停示意停車並出示證件，正當巫榮能警員
      在查驗劉建民證件時，伊看到被告左腳附近有1個手提包
      ，被告用手抓著提帶，並且不時回頭看劉建民，伊請被告
      用手把包包打開，結果包包一打開就看到夾鏈袋，伊就請
      被告下車，但劉建民竟然發動車輛欲向前逃逸，伊為阻止
      劉建民還被拖行1、20公尺，但仍阻止劉建民並令其停車
      ，這時候伊才叫站在原地的被告過來把包包拿到後行李箱
      蓋上，伊叫被告打開包包，發現裡面有毒品及行動電話等
      物云云（見原審卷第233頁）。即被告對此次查獲之經過
      亦均坦承無誤；則此部分扣案毒品及電子秤等物，均係在
      被告隨身攜帶之手提包內所扣得，應可認定。
    3.前項扣案物品經分送鑑定結果，認白色粉末32包含有第一
      級毒品海洛因之成分，淨重85.69公克（空包裝重9.18 公
      克），純度63.75﹪，純質淨重54.63公克，有法務部調查
      局調科壹字第080009894號鑑定通知書在卷可證（見原審
      卷第31頁）；另結晶10包檢出第二級毒品甲基安非他命成
      分，驗前總毛重123.15公克，取樣共0.23公克驗畢用磬（
      驗餘總毛重122.92公克）；其中1包測得之甲基安非他命
      純度為97.2﹪，亦有內政部警政署刑事警察局刑鑑字第09
      40116570號鑑定書各1件在卷可稽（見13097號卷第57 頁
      ）。則被告上開警詢中之自白，核與事實相符，亦可認定
      。
    4.被告於原審另辯稱：該等毒品均係友人「林淑婉」所寄放
      云云。然查：
      (1)被告在原審所為此部分辯解，核與其在警詢中所供：「
        （問：前開毒品及物品是如何獲得？是於何時、何地向
        何人購得? 作何用途?）是於94年7月24日下午17時許在
        台北市某咖啡廳內向綽號阿西之男子以新台幣參拾萬元
        購得前開海洛因及安非他命等毒品；準備販賣圖利用途
        」等語，顯然不一；則其所辯是否真實，已容懷疑。
      (2)防止毒品氾濫為我國政府近年來重要之政策，除訂有重
        典以為嚴懲外，各級檢警機關亦詳為查緝不遺力，此為
        週知之事實。本案此部分毒品茍若係友人暫時寄放，理
        當藏放家中或其他穩當之處以保安全，方為合乎常情。
        乃被告竟攜帶之於深夜搭乘他人所駕車輛四處遊走，為
        警查獲時並見該等毒品分置在2415-KC自小客車右前座
        腳踏板處手提包內，及座位上乙只藍色腰包內，有如前
        述；此情更與常理有悖。
      (3)此部分被查獲之第一、二級毒品，數量甚巨、價值不菲
        ，難免遭人覬覦；茍若係友人所寄放，該人與被告間理
        應非泛泛之交。乃被告竟未能陳報所謂「林淑婉」者之
        真實姓名住所以供法院傳證，則所辯：該等毒品均係友
        人「林淑婉」所寄放乙節，自難認為屬實。
    5.至於被告2次為警查獲後，經採集其尿液檢驗結果，確均
      呈現安非他命、甲基安非他命、嗎啡、可待因之陽性反應
      ，此有台灣尖端先進生技醫藥股份有限公司濫用藥物檢驗
      報告2件附於原審卷可稽，被採尿人姓名編號核亦均無誤
      ；然施用海洛因後26小時內多可驗出，施用甲基安非他命
      後96小時內多可驗出，此為本院職務上所已知之事，被告
      前開尿液檢驗結果，僅能證明其於2次為警查獲前一定時
      間內有施用上開2種毒品，亦僅可認其於購入前開毒品後
      可能分取部分自行施用，不影響被告用之以販售圖利。
    6.被告販入毒品之數量甚多，已如上述，以其數量觀之，衡
      情顯僅供被告自己施用，參諸被告亦曾自白準備販售圖利
      ，則其於販入該等毒品後伺機販售之意甚明。再我國法令
      對販賣毒品者臨以嚴刑，惟毒品仍無法禁絕，其原因實乃
      販賣毒品存有巨額之利潤可圖，故販賣毒品者，如非為巨
      額利潤，必不冒此重刑之險，是以有償販賣毒品者，除非
      另有反證證明其出於非圖利之意思而為，概皆可認其係出
      於營利之意而為（最高法院93年度台上字第1651號、87年
      度台上字第3164號等判決意旨參照）。是被告該販入毒品
      之行為有營利之意圖，亦可認定。
    7.至於，被告於警詢中雖曾另供稱：共交易三次；第一次於
      7月初金額5萬元、第二次於7月10日金額10萬元云云。然
      此部分尚查無其他相關之資料足以佐證，揆諸刑事訴訟法
      第156條第2項之規定，尚難僅執此部分被告之唯一自白，
      即認定被告另於94年7月初購入毒品5萬元，及於年7 月10
      日購入毒品10萬元之犯行。
    8.被告於警詢中之任意性自白核與事實相符，而可採信；其
      於於原法院及本院審理中所辯，顯係臨訟卸責之詞，委無
      足採。
  (三)本案事證明確，被告犯行洵堪認定，自應依法論科。
三、論罪法條：
  (一)按行為後法律有變更者，適用行為時之法律，但行為後之法
    律有利於行為人者，適用最有利於行為人之法律，修正後刑
    法第2條第1項定有明文。此條規定係規範行為後法律變更所
    生新舊法律比較適用之準據法，本身尚無新舊法比較之問題
    ，於新法施行後，應一律適用新法第2條第1項之規定，為「
    從舊從輕」之比較，先予敘明。再按本次法律變更，比較時
    應就罪刑有關之共犯、未遂犯、想像競合犯、牽連犯、連續
    犯、結合犯，以及累犯加重、自首減輕暨其他法定加減原因
    （如身分加減）與加減例等一切情形，綜其全部罪刑之結果
    而為比較（最高法院95年5月23日95 年度第8次刑庭會議決
    議參照）。又被告行為後，刑法業於94年2月2日經總統以華
    總一義字第09400014901號令修正公布，並於95年7月1日施
    行。其中：
    1.於94年1月7日修正公布並於95年7月1日施行之新刑法第33
      條第5款規定：「主刑之種類如下：五罰金：新臺幣1,000
      元以上，以百元計算之」。刑法施行法第1條之1規定：「
      中華民國94年1月7日刑法修正施行後，刑法分則編所定罰
      金之貨幣單位為新臺幣。94年1月7日刑法修正時，刑法分
      則編未修正之條文定有罰金者，自94年1月7日刑法修正施
      行後，就其所定數額提高為三十倍。但72 年6月26日至94
      年1月7日新增或修正之條文，就其所定數額提高為三倍。
      」。經比較修正前、後關於併科罰金刑之最低刑度規定，
      自應以被告行為時之修正前法律較有利於被告。
    2.有關刑罰減輕之規定，修正前刑法第64條第2項原規定死
      刑減輕者，為無期徒刑，或為15年以下、12年以上有期徒
      刑。」，新法則修正為「死刑減輕者，為無期徒刑。」；
      修正前刑法第65條第2項原規定「無期徒刑減輕者，為7年
      以上有期徒刑」，新法則修正為「無期徒刑減輕者，為20
      年以下15年以上有期徒刑。」。
    3.再按數罪併罰，有二裁判以上者，依刑法第51條規定，定
      其應執行刑，刑法第53條定有明文。而舊刑法第51條第5
      款規定：「宣告多數有期徒刑者，於各刑中之最長期以上
      ，各刑合併之刑期以下，定其刑期。但不得逾20年」；新
      刑法第51條第5款則規定：「宣告多數有期徒刑者，於各
      刑中之最長期以上，各刑合併之刑期以下，定其刑期。但
      不得逾30年」。二者經比較結果，自以舊刑法第51條第5
      款之規定較有利於被告。
    4.經綜合適用修正前、後之罪、刑相關規定予以比較，修正
      後之規定顯非較修正前之規定對被告二人有利，因之，依
      現行刑法第2條第1項前段規定，自應整體適用修正前刑法
      之有關規定。
    5.至於：刑法第38條有關沒收之規定亦經修正，惟沒收為從
      刑，如前述，從刑附屬於主刑，除法律有特別規定者外，
      依主刑所適用之法律，本件主刑部分即宣告刑所據以決定
      之罪、刑法律既適用修正前之舊法，沒收部分自應從之。
  (二)被告就犯罪事實欄一之(一)部分所為，核係犯毒品危害防制條
    例第11條第1項之持有第一級毒品罪、同條第2項之持有第二
    級毒品罪。公訴意旨認被告係犯同條例第5條第1項、第2項
    之罪，及公訴檢察官於原審當庭更正起訴法條為販賣毒品罪
    ，容有誤會，惟起訴書既已載明被告係出於意圖販賣毒品以
    圖利之意思而販入該等毒品，應認被告持有毒品之事實業經
    起訴，本院自得予以審判。被告以一行為同時觸犯二罪名，
    為想像競合犯，依刑法第55條規定，應從重論以毒品危害防
    制條例第11條第1項之持有第一級毒品罪一罪。求持有之毒
    品已超過一定數量，應依毒品危害防制條例第11條第4項之
    規定加重其刑。
  (三)次按販賣毒品罪，並不以販入後復行賣出為必要，只須以營
    利為目的，將毒品販入或賣出，有一於此，其犯罪即告成立
    ，此與意圖販賣而非法持有毒品罪，乃指意圖販賣而販入以
    外之原因而持有，嗣持有後始意圖販賣者，迥然不同（最高
    法院91年度台上字第2048號判決意旨參照）。被告在上開時
    、地，向「阿西」販入如附表一編號(二)1所示之海洛因、假
    基安非他命之初，既已有擬伺機轉售而從中牟利之意圖，則
    被告基於營利之目的販入上開毒品，其販賣第一級、第二級
    毒品之構成要件已然完成，縱其販入後未及賣出前，即為警
    查獲，亦無礙於該罪之成立。核被告就犯罪事實欄一之(二)部
    分所為，係犯毒品危害防制條例第4條第1項之販賣第一級毒
    品罪、同條第2項之販賣第二級毒品罪。公訴意旨原認被告
    係犯同條例第5條第1項、第2項之罪，惟公訴檢察官於原審
    已當庭更正起訴法條為販賣毒品罪，且起訴書既已載明被告
    係出於意圖販賣毒品以圖利之意思而販入該等毒品，應認被
    告販賣毒品之事實業經起訴，本院自得予以審判，並變更適
    用法條。又，被告販賣前、後持有該等毒品之低度行為，為
    販賣之高度行為所吸收，不另論罪。被告以一行為同時觸犯
    二罪名，為想像競合犯，依刑法第55條規定，應從重論以毒
    品危害防制條例第4條第1項之販賣第一級毒品罪一罪。
  (四)被告所犯之持有第一級級毒品罪、販賣第一級毒品罪間，其
    犯罪構成要件並不相同，且犯意各別，自應予以分論併罰。
  (五)按行為後刑法條文經修正，惟無有利、不利情形，如刑法第
    15條、第30條之文字修正，第55條但書、第59條實務見解之
    明文化，應適用裁判時法（最高法院95年第21次刑事庭會議
    決議參照）。又，販賣第一級毒品罪，本刑為死刑或無期徒
    刑；而被告所犯販入第一級毒品罪，其數量尚屬不大，核與
    一般毒梟販賣毒品多者上百公克，甚至以公斤計比較，其情
    節尚屬輕微，且尚未及販出即被查獲。是被告之犯罪情節尚
    堪憫恕，即科以最輕之刑，仍嫌過重，爰依新刑法第59條規
    定酌減其刑；且前開刑之加減，應依法先加重罰金刑最高度
    再減輕各法定刑，惟罰金部分亦僅減輕其最高度。
四、原審予以論罪科刑，固非無見。惟：(一)按毒品危害防制條例
    第18條第1項規定，得諭知沒收並銷燬之者，以查獲之毒品
    及專供製造或施用毒品之器具為限，並不及於毒品之外包裝
    。而毒品外包裝係用於包裹毒品，防其裸露、潮濕，便於攜
    帶販賣，亦係供販賣毒品所用之物，應依毒品危害防制條例
    第19條第1項之規定宣告沒收之，方屬適法（最高法院92年
    台上字第1288號判決意旨參照）；原判決就該毒品之外包裝
    ，竟漏未依上開規定宣告沒收，自有不適用法則之違誤。(二)
    被告就犯罪事實欄一之(一)部分所為，核係犯毒品危害防制條
    例第11條第1項之持有第一級毒品罪、同條第2項之持有第二
    級毒品罪，有如前述；原審認被告此部分係犯毒品危害防制
    條例第4條第1項之販賣第一級毒品罪、同條第2項之販賣第
    二級毒品罪，亦有未洽。(三)被告所為觸犯毒品危害防制條例
    第11條第1項之持有第一級毒品罪部分，犯罪時間在96年4月
    24日以前，合於減刑條件，原審未及審酌，同有未當。被告
    之上訴意旨否認全部犯罪，雖為無理由；然原判決既有上開
    可議之處，自應由本院將原判決撤銷改判。爰審酌被告被告
    意圖營利為販賣予他人而販入毒品，嚴重為害社會治安，兼
    衡被告販入毒品之種類、數量，被告販入毒品後未及販出即
    被查獲，及被告犯後未能坦承犯行等一切情狀，各量處如主
    文所示之刑。又，被告所為觸犯毒品危害防制條例第11條第
    1項之持有第一級毒品罪部分，犯罪時間在96年4月24日以前
    ，合於減刑條件，應予減刑，並定其應執行刑如主文所示。
五、沒收之宣告：
  (一)如附表一編號(一)之１、(二)之１所示之海洛因為扣案之第一級
    毒品，如附表一編號(一)之２、(二)之２所示之甲基安非他命為
    扣案之第二級毒品，均應依毒品危害防制條例第18條第1項
    前段之規定沒收銷燬之。
  (二)如附表二編號(一)所示之外包裝，係用於包裹毒品，防其裸露
    、潮濕，便於攜帶，係供持有毒品所用之物，應依修正前刑
    法第38條第1項第2款宣告沒收。
  (三)如附表二編號(二)之１、(二)之２所示之外包裝，係用於包裹毒
    品，防其裸露、潮濕，便於攜帶販賣，亦係供販賣毒品所用
    之物，應依毒品危害防制條例第19條第1項之規定宣告沒收
    之。
  (四)如附表二編號(三)所示之電子秤，為被告所有而預備供販賣第
    一、二級毒品所用之物，業經被告陳明在卷，應依修正前刑
    法第38條第1項第2款宣告沒收。
  (五)至於，前述各項以外其餘扣案之電子秤、行動電話、塑膠袋
    等物，尚無證據證明為被告供本件預備犯罪所用、因犯罪所
    得之物或屬違禁物，爰不予宣告沒收。
六、公訴意旨另以：被告甲○○明知海洛因及安非他命係屬毒品
    危害防制條例所規定之毒品，不得製造、運輸、販賣、持有
    或施用，竟意圖販賣第一級毒品海洛因及第二級毒品安非他
    命以圖利，於94年7月間，向某綽號「阿西」之男子購買毒
    品海洛因及安非他命，並置於桃園縣中壢市○○○街58巷10
    號5樓之住處，嗣於94年7月9日18時10分許，為警在上開住
    處當場查獲，並扣得第一級毒品海洛因淨重23．91公克（包
    裝重4．51公克）、第二級毒品安非他命19．4公克（毛重）
    、電子秤1個、帳冊1本、分裝袋148個、勺子3支、行動電話
    2隻、電話簿1本等物，因認被告此部分另涉犯毒品危害防制
    條例第5條第1項、第2項之罪，嗣公訴檢察官又於原審當庭
    更正起訴法條為販賣毒品罪云云。訊之被告則堅決否認有此
    犯行。經查，證人即承辦本案之警員吳福益雖在原審具結證
    稱：其等查獲被告，將被告帶回派出所後，在製作警詢筆錄
    前，先對扣案之毒品磅秤重量，過程中被告在旁觀看，因為
    毒品數量很多，伊問被告怎麼來的，被告說是20萬在臺北買
    來的，伊問這麼多被告多久可以出完，被告說3天就可以出
    完，伊問被告大約可以賺多少，被告說賣一賣大約30萬，被
    告在陳述這段內容時，身心狀況都很正常，沒有任何提藥的
    狀況，伊與被告像在閒聊，被告第一次警詢筆錄記載之相關
    問題，就是伊根據被告上開所述而為提問，但被告在警詢時
    否認，可能是為了脫罪云云（見原審卷第195至197頁）；且
    被告之第一次警詢筆錄亦有記載：「你有無在警方包裝、磅
    秤時對警方供述說所有查扣之物品皆為你所有？」、「你有
    無在警方包裝、磅秤時對警方供述說這些毒品是你在3日前
    在臺北購買，為新臺幣20萬元購買？」、「你有無在警方包
    裝、磅秤時對警方供述說這些毒品約3日就可賣出，且可賣
    出約新臺幣30萬元？」、「警方包裝、磅秤時你是否在旁？
    當時有無受限？」、「警方包裝、磅秤時你所說的話是否出
    於自由意識？」等情之問題，有該次警詢筆錄存卷可考（見
    94年度偵字第13078號卷第20頁、21頁）。然再查：
  (一)刑事訴訟法第95條規定：訊問被告應先告知左列事項︰犯
    罪嫌疑及所犯所有罪名。罪名經告知後，認為應變更者，應
    再告知。得保持緘默，無須違背自己之意思而為陳述。
    得選任辯護人。得請求調查有利之證據。承辦本案之警員
    吳福益在製作警詢筆錄前對被告之詢問，既未告知被告此項
    權利，其詢問已難認合法。
  (二)刑事訴訟法第100條之1復有規定：訊問被告，應全程連續錄
    音；必要時，並應全程連續錄影。但有急迫情況且經記明筆
    錄者，不在此限。筆錄內所載之被告陳述與錄音或錄影之內
    容不符者，除有前項但書情形外，其不符之部分，不得作為
    證據。而證人吳福益雖指稱上開對話過程均有錄音且隨案移
    送，然經原審勘驗該錄音帶，錄音帶因背景雜音導致多處對
    話不清楚，無從聽到上開被告自承20萬元買進毒品之語。從
    而，證人即承辦本案之警員吳福益在原法院審理中所指：「
    其等查獲被告，將被告帶回派出所後，在製作警詢筆錄前，
    先對扣案之毒品磅秤重量，過程中被告在旁觀看，因為毒品
    數量很多，伊問被告怎麼來的，被告說是20萬在臺北買來的
    ，伊問這麼多被告多久可以出完，被告說3天就可以出完，
    伊問被告大約可以賺多少，被告說賣一賣大約30萬」乙節，
    既未曾合法製作筆錄，亦無相關之錄音可資佐證，自不得執
    為被告論罪科刑之依據。
  (三)被告之第一次警詢筆錄固有記載：「你有無在警方包裝、磅
    秤時對警方供述說所有查扣之物品皆為你所有？」、「你有
    無在警方包裝、磅秤時對警方供述說這些毒品是你在3日前
    在臺北購買，為新臺幣20萬元購買？」、「你有無在警方包
    裝、磅秤時對警方供述說這些毒品約3日就可賣出，且可賣
    出約新臺幣30萬元？」、「警方包裝、磅秤時你是否在旁？
    當時有無受限？」、「警方包裝、磅秤時你所說的話是否出
    於自由意識？」等情之問題，然被告均回答「沒有」等語（
    見偵字第13078號卷第20頁、21頁）。
  (四)綜上，尚難遽認被告在一次警詢筆錄中業已坦承「扣案毒品
    為新臺幣20萬元購買，且可賣出約新臺幣30萬元」等情；或
    執承辦本案之警員吳福益雖在原審具結所供：在製作警詢筆
    錄前，先對扣案之毒品磅秤重量，過程中被告在旁觀看，因
    為毒品數量很多，伊問被告怎麼來的，被告說是20萬在臺北
    買來的，伊問這麼多被告多久可以出完，被告說3天就可以
    出完，伊問被告大約可以賺多少，被告說賣一賣大約30萬等
    語；即率以認定被告係意圖販賣而販入或持有此部分毒品。
  (五)此外，復查無其他積極證據證明被告確有公訴人所指之此部
    分犯行。惟因公訴意旨認此部分犯行與前揭經本院論罪之販
    賣第一級、第二級毒品罪，有連續犯之裁判上一罪關係，爰
    不另為無罪之諭知。
七、臺灣臺北地方法院檢察署檢察官移送併辦意旨略以：被告明
    知海洛因及大麻屬毒品危害防制條例所規範之毒品，依法不
    得製造、運輸、販賣，竟於93年4月間，在臺北市中山區○
    ○○路○段83號之租屋處，與真實姓名年籍不詳自稱「王志
    明」之成年男子，共同基於販賣第一級毒品海洛因及第二級
    毒品大麻之犯意，由「王志明」將該等分裝好之毒品，以每
    小包1,000元及2,000元之價格販售給不特定之人，並由被告
    負責遞送，被告因此可獲得免費施用海洛因之利益；嗣於同
    年月15日下午8時10分許，為警循線在上址查獲，並扣得海
    洛因21包、大麻1包等物；因認被告涉犯毒品危害防制條例
    第4條第1項、第2項、第5條第1項、第2項之罪嫌，且與上開
    有罪部分有連續犯之裁判上一罪關係，因而移請併辦等語。
    惟查：
  (一)按連續犯之所謂出於概括犯意，必須其多次犯罪行為自始均
    在一個預定犯罪計劃以內，出於主觀上始終同一犯意之進行
    ，若中途另有新犯意發生，縱所犯為同一罪名，究非連續其
    初發的意思，即不能成立連續犯（最高法院70 年台上字第
    62 96號判例參照，此則判例於刑法修正後仍保留，僅應注
    意刑法已經刪除連續犯之規定，故該則判例於本案仍有適用
    ）。
  (二)查本案被告販賣第一級毒品海洛因及第二級毒品甲基安非他
    命之犯行，係於94年7月間所為，與上開檢察官移送併辦被
    告涉嫌販賣毒品之行為係93年4月間所為，前後差距1年以上
    ，時間並非緊接，縱使該等販毒行為均成立犯罪，參照上開
    說明，亦難認被告係出於概括犯意反覆而為，自難謂該併辦
    部分與被告前揭有罪部分有何連續犯之裁判上一罪關係，本
    院就此部分之事實自屬無從予以審酌，而應退回由原檢察署
    檢察官另為適法之處置，併此敘明。
據上論斷，應依刑事訴訟法第369條第1項、第364條、第299條第
1項前段、第300條，毒品危害防制條例第4條第1項、第2項、第
11條第1項、第2項、第4項、第18條第1項前段、第19條第1項，
刑法第2條第1項前段，刑法第11條、第55條、第59條規定，修正
前刑法第33條第5款、第51條第5款、第38條第1項第2款，中華民
國96年罪犯減刑條例第2條第1項第3款，第7條第1項、第2項，判
決如主文。
本案經檢察官侯千姬到庭執行職務。
中　　華　　民　　國　　96　　年　　11　　月　　22　　日
                  刑事第十庭    審判長法　官 楊炳禎
                                      法　官 朱光仁
                                      法　官 陳博志
以上正本證明與原本無異。
如不服本判決，應於收受送達後十日內向本院提出上訴書狀，其
未敘述上訴之理由者並得於提起上訴後十日內向本院補提理由書
（均須按他造當事人之人數附繕本）。
                                      書記官 陳嘉文
中　　華　　民　　國　　96　　年　　11　　月　　27　　日
附錄：本案論罪科刑法條全文
毒品危害防制條例第4條：
製造、運輸、販賣第一級毒品者，處死刑或無期徒刑；處無期徒
刑者，得併科新臺幣1 千萬元以下罰金。
製造、運輸、販賣第二級毒品者，處無期徒刑或7 年以上有期徒
刑，得併科新臺幣7 百萬元以下罰金。
製造、運輸、販賣第三級毒品者，處5 年以上有期徒刑，得併科
新臺幣5 百萬元以下罰金。
製造、運輸、販賣第四級毒品者，處3 年以上10年以下有期徒刑
，得併科新臺幣3 百萬元以下罰金。
製造、運輸、販賣專供製造或施用毒品之器具者，處1 年以上7
年以下有期徒刑，得併科新臺幣1 百萬元以下罰金。
前五項之未遂犯罰之。
附表一：
  (一)警方於94年7月9日查獲之毒品：
    1.第一級毒品海洛因19包（淨重23.91公克，純度42.25﹪，純
      質淨重10.10公克）。
    2.第二級毒品甲基安非他命12包（實稱毛重20.473公克，含12
      只塑膠袋、12張標籤紙及12支訂書針）。
  (二)警方於94年7月25日查獲之毒品：
    1.第一級毒品海洛因32包（淨重85.69公克，純度63.75 ﹪
      ，純質淨重54.63 公克）。
    2.第二級毒品甲基安非他命10包（驗前總毛重123.15公克，
      取樣共0.23公克驗畢用磬，驗餘總毛重122.92公克；其中
      1包測得之甲基安非他命純度為97.2﹪）。
附表二：
  (一)警方於94年7月9日查獲毒品之外包裝：
    1.放置上揭附表一編號(一)之１所示海洛因之外包裝19個（空
      包裝重4.51公克）。
    2.放置上揭附表一編號(一)之２所示甲基安非他命之外包裝12
      個（含12只塑膠袋、12張標籤紙及12支訂書針，連同甲基
      安非他命實稱毛重為20.473公克）。
  (二)警方於94年7月25日查獲毒品之外包裝：
    1.放置上揭附表一編號(二)之１所示海洛因之外包裝32個（空
      包裝重9.18公克）。
    2.放置上揭附表一編號(二)之２所示甲基安非他命之外包裝10
      個（包裝塑膠袋總重約4.01公克）。
  (三)警方於94年7月25日查獲電子秤二台。
